臺灣高等法院刑事裁定　　　　　　　　　　　　　　九十三年度交抗字第八六七號
　　抗　告　人
　　即受處分人　甲○○
右抗告人因違反道路交通管理處罰條例案件，不服臺灣臺北地方法院九十三年度交聲
字第五二六號，中華民國九十三年十月二十五日裁定，提起抗告，本院裁定如左：
    主  文
抗告駁回。
    理  由
一、按汽車駕駛人，駕車行駛人行道者，處新臺幣（下同）六百元以上一千八百元以
    下罰鍰，道路交通管理處罰條例第三條第八款、第四十五條第六款定有明文，且
    汽車駕駛人駕駛汽車違反道路交通管理處罰條例第四十五條規定者，除應依該條
    所規定之罰鍰處罰外，並予記違規點數一點，同條例第六十三條第一項第一款亦
    有明文。
二、原審裁定意旨略以：
　(一)抗告人即受處分人甲○○騎乘車牌ＲＤＨ─七一八號輕型機車於民國九十三年二
　　月十五日十七時三十八分許，在臺北市○○○路與承德路口，明知為人行道，竟
    違規行駛人行道，為臺北市警察局大同分局交通分隊執勤員警鄭永銘以騎乘上開
    車號機車之受處分人有駕車行駛人行道之行為攔停掣單舉發，並載明應到案日期
    為九十三年三月一日前，同時將舉發通知單交受處分人簽收，惟受處分人拒簽收
    ，警員遂將受處分人拒絕簽章事由記明在該舉發通知單上，而視為已收受該通知
    單，然受處分人於九十三年二月十六繳納罰鍰六百元結案，受處分人不服舉發於
    九十三年二月二十三日提出申訴，經原處分機關請原舉發機關調查後，仍認為受
    處分人有上開違規，原處分機關遂以受處分人有前述違規行為，經原處分機關於
    九十三年四月二日依道路交通管理處罰條例第四十五條第六款（裁決書誤載為第
    四十五條第一項第六款）暨違反道路交通管理事件統一裁罰基準表（下稱基準表
    ）之規定，裁處六百元罰鍰，並記違規點數一點。
　(二)訊據受處分人矢口否認有騎乘上開機車行駛人行道之違規行為，辯稱：我沒有在
    人行道上騎車，我是牽過去，根本沒有騎車云云。經查，受處分人有於右揭時間
    於前述人行道，明知為人行道，竟仍行駛人行道之違規事實，已據開單告發受處
    分人之員警鄭永銘於原審九十三年八月二十日調查時，以具結擔保其供述之真實
    性，並在負擔偽證罪之心理處罰心理狀態下證稱：「（問：本件交通違規事件是
    否你舉發的？）（答：是的）」、「（問：如何舉發？）（答：當時大概在十七
    點三十八分左右，發現一部輕機車，車號是ＲＤＨ─七一八號，由民權西路一０
    二巷口開始西向東方向行駛人行道，至承德路口，該人行道寬約二百七十五公分
    ，如果由西向東觀察，右側部分約一百公分寬，左側剩餘的公分數就是人行天橋
    的樓梯寬度一百七十五公分左右，他就是走右側，約一百公分寬，直接騎上該人
    行道，當時該路口為紅燈，所有車道均停滿汽、機車，所以該車才行駛人行道進
    入，當時有鳴笛阻止，該駕駛人不聽從，繼續行駛，並將攔停，要求出示駕、行
    照，並依法告發行駛人行道及該車行照逾期）」、「（問：你當時是否確實有看
    到受處分人在人行道上騎機車？）（答：有）」、「（問：當時受處分人騎的距
    離為何？）（答：從民權西路一０二號巷口至民權西路、承德路口約二十至三十
    公尺左右）」、「（問：受處分人是從民權西路一○二號巷口出來還是直走民權
    西路？）（答：他原本是走民權西路西向東方向，因見前方汽、機車已經將車道
    停滿，所以他才轉為走該人行道）」等語明確（見原審九十三年八月二十日訊問
    筆錄）。按證人鄭永銘乃為原處分機關所認定受處分人有前開違規行為之原證人
    ，其並到庭在原審面前以言詞供述本件訴訟上之待證事實（即受處分人有前開違
    規事實），由其上開證詞已得有受處分人確有上開違規行為之心證，且於本件卷
    存證據資料內並無任何積極證據足以證明證人上開證詞係屬虛偽，亦無足以令人
    顯信證人之證述為不可採之品性證據或前科證據存在，自不得僅以證人係本件開
    單告發受處分人之員警而全盤抹煞其在訴訟上所具有之原證人資格，而受處分人
    復未舉出或聲請調查任何對其有利之證據資料，以對證人所供述受處分人違規之
    事實產生任何合理之懷疑，且交通警察掣單舉發違反道路交通管理處罰條例所列
    之違規事實，本質上為行政處分，係公務員基於職務上之權力，依法就特定之具
    體事件所為之具公法上效果之單方面行政行為，基於公務員為公法上行為具有公
    信力之原則，該行政行為當可被推定為真正，其據以依法處分之事實認定亦為正
    確無誤，若謂公務員一切行政行為均需預留證據以證其實，則國家行政勢必窒礙
    難行，據此，刑事訴訟法就犯罪證據有關之規定中與屬行政秩序罰之交通違規裁
    罰本質不合之部分，自不在準用之列，從而，本件受處分人既未就執勤員警之舉
    發有誤提出相關證據以供調查，亦無任何證據足資證明其有捏造事實違法取締之
    情事，則執勤員警本其維護交通秩序、安全職責所為之舉發，自應受到合法、正
    確之推定，本件受處分人所有上開機車違規行駛人行道之行為應堪認定。至於受
    處分人聲請調閱台北市政府警察局舉發違反道路交通管理處罰條例號碼Ａ五Ｋ四
    ０一六三五號違規通知單為何時所開，經交通部公路總局台北區監理所板橋監理
    站於九十三年十月七日以北監板四字第０九三九一０六七一四號函檢送上開違規
    通知單影本及查詢報表，證實確有上開違規通知單存在且非受處分人，是並無重
    複舉發之情形存在，附此敘明。
　(三)綜上所陳，受處分人確有於前開時、地騎乘機車行駛人行道之違規行為洵堪認定
    ，從而原處分機關依道路交通管理處罰條例第四十五條第六款駕車行駛人行道規
    定裁處受處分人罰鍰六百元固非無見，惟如前所述，行為人有違反道路交通管理
    處罰條例第四十五條第六款規定之行為者，尚須依同條例第六十三條第一項第一
    款規定併予記違規點數一點，本件原處分機關漏未於裁決書之處罰主文欄上記載
    併記受處分人違規點數一點（卷內之原處分機關裁決書參照），即難認為允洽，
    本件受處分人之異議雖無理由，惟原處分既有不當，自應由原審將原處分撤銷，
    並仍認受處分人所有之前開車號機車確有在前揭時地在人行道行駛之違規行為，
    依前揭道路交通管理處罰條例第三條第八款、第四十五條六款就受處分人駕車行
    駛人行道之行為裁處受處分人罰鍰六百元，併依同條例第六十三條第一項第一款
    規定予記受處分人違規點數一點如主文第二項所示，以資適法等語。
三、抗告意旨略以：九十三年二月十五日下午五點三十八分乃交通尖峰時間，而路口
    乃統聯南下汽車重要車站，南下旅客坐車必須在此天橋上下，且捷運民權西路站
    ，是坐車去三重、新莊、桃園、林口、泰山、樹林、迴龍、龜山，必須走天橋，
    即大同分局警員鄭永銘亂停放警用機車處，此時乃尖峰時間，人行道人多且人行
    道又有鐵桿阻止一百公分寬，人與機車根本不可能爭道行駛，而其警員鄭永銘捏
    造「騎機車」，故意捏造事實，故意違法取締，違法亂開罰單，一共開出三張：
    其中第一張收入其口袋中，故抗告人「九十三年八月二十七日提補正九十三年八
    月二十日調查庭；鄭永銘筆錄『道路交通管理安全規則第一一三條全文』狀及聲
    請請求調查證據：『勘驗』其切口；聲請狀：請求調取九十三年二月十五日十七
    時三十八分違規通知單Ａ五Ｋ四０一六三五與六三六正本，並『勘驗』其切口聲
    請狀」，然審判長九十三年八月二十日四時吳淑惠小姐或陳德民先生，故意不適
    時調查證據而重判之，違反五十三年台上字第二０六七號，如九十三年八月二十
    日鄭永銘警員提供彩色相片多張，已在卷非常清楚，鐵欄杆且一百公分狹窄，如
    果機車走人行道，根本不須鳴笛攔阻！及不可能知道紅燈！交通尖峰，更不可能
    騎機車直行二十至三十米遠！不爽而已。依最高法院五十四年台上字第一九四四
    號，故如九十三年八月二十七日狀勘驗正本Ａ五Ｋ四０一六三五與六三六切口即
    可證明前一張及放入其口袋而警員反而誣告，捏造抗告人「拒簽─拒絕簽章於通
    知單」反而警員鄭永銘跑掉了！而前一張（共三張）放入其右口袋中（褲子），
    此亦可調六三八號正本，查其時間、地點，則真相自然大白，而抗告人要簽六三
    六與六三七號，但其故意打「拒簽」！反而警察鄭永銘跑掉了。台灣警察之品性
    ，世人皆知！法官亦知，裁定書完全偽證，且自己違停警用機車ＢＧＧ０八九與
    ０七九號（有照片待找出作證即明矣！）。
四、經查：本件舉發員警鄭永銘就受處分人具體之違規事實，已於原審到庭證述明確
    ，且員警鄭永銘於原審能詳細敘述受處分人騎乘機車之來去方向及距離，顯未誤
    記，復參酌舉發員警鄭永銘於原審庭呈事後至現場拍攝之照片，依員警當時所站
    立之位置，當能清楚看見受處分人之違規行為，員警鄭永銘之舉發行為並無瑕疵
    ，自受合法、正確之推定，而受處分人質疑舉發員警當時共開具三張違規通知單
    ，並將其中一張號碼Ａ五Ｋ四０一六三五號違規通知單放入口袋云云，惟經原審
    向交通部公路總局台北區監理所板橋監理站調閱結果，該違規通知單並非受處分
    人，自無受處分人所指重覆舉發之情事，受處分人復未提出舉發員警有何違法舉
    發之具體事證，僅泛指員警舉發行為有誤云云，自難採信；又本件員警鄭永銘於
    原審已證述明確，受處分人就已經原審詳細訊問之事項，再次聲請傳喚員警鄭永
    銘到庭，核亦無必要。原審以受處分人確有於前揭時、地騎乘機車行駛人行道之
    違規行為，違反前開規定，原處分機關應裁處受處分人罰鍰六百元，併記違規點
    數一點，而原處分機關漏未於裁決書之處罰主文欄上記載併記受處分人違規點數
    一點，自屬違法，原審撤銷原處分，裁處受處分人罰鍰六百元，併記違規點數一
    點，核無不當，無不利益變更禁止原則適用之問題，受處分人之抗告，為無理由
    ，應予駁回。
據上論斷，應依道路交通案件處理辦法第二十六條，刑事訴訟法第四百十二條，裁定
如主文。
中　　　華　　　民　　　國　　九十三　　年　　 十一 　　月　　 三十 　　日
                              臺灣高等法院交通法庭
                                    審判長法  官  陳　貽　男
                                          法  官  陳　憲　裕
                                          法  官  徐　世　禎
右正本證明與原本無異。
不得再抗告。
　                                        書記官  陳　玲　憶
中　　　華　　　民　　　國　　九十三　　年　　 十一 　　月　　 三十 　　日
